最高法院刑事判決　　　　　　　　　　　　　　　八十七年度台上字第一八一四號
　　上　訴　人　甲○○　男
　　選任辯護人　陳純仁律師
右上訴人因偽造文書案件，不服台灣高等法院高雄分院中華民國八十七年一月二十二
日第二審更審判決（八十六年度上更(一)字第四五七號，起訴案號：台灣澎湖地方法院
檢察署八十五年度偵字第一三五號），提起上訴，本院判決如左：
    主  文
上訴駁回。
    理  由
按刑事訴訟法第三百七十七條規定，上訴於第三審法院，非以判決違背法令為理由，
不得為之。是提起第三審上訴，應以原判決違背法令為理由，係屬法定要件。如果上
訴理由狀並未依據卷內訴訟資料，具體指摘原判決不適用何種法則或如何適用不當，
或所指摘原判決違法情事，顯與法律規定得為第三審上訴理由之違法情形，不相適合
時，均應認其上訴為違背法律上之程式，予以駁回。本件原判決依憑上訴人甲○○、
共同被告蘇文芥（已經第一審判處有期徒刑一年二月，緩刑三年確定），證人蘇蔡素
紅在警訊或第一審之供述，卷附澎湖縣政府八十五年一月二十日八五澎府農漁字第○
三六六九號、八十五年一月二十三日八五澎府農漁字第○四六五○號、中國石油股份
有限公司八十五年一月十二日油政字第八五○一○三八五號函影本、台灣省漁船油
配油手冊，及台灣省政府漁業執照影本等證據資料，資以認定上訴人係其父蘇文芥所
有才富滿號漁船船長，共同變造上開台灣省政府農林廳漁業局製作之配油手冊所載補
助儲油容器內容，連續持以超量購買政府補助之漁船油十筆，詐得減少支出之財產上
不法利益計新台幣（下同）四十八萬八千一百十九元八角，足生損害於政府關於漁船
油配油之管理等事實。因而撤銷第一審不當之判決，改判依牽連犯關係，從一重論處
上訴人共同連續行使變造公文書，足以生損害於公眾罪刑。已詳所憑之證據及認定
之埋由。並以上訴人辯稱：其僅單純負責加油，及出海捕魚，配油手冊係其父蘇文芥
保管，申請配油手續是委託張崙（已死亡）辦理，其不知有變造情事云云，為不足採
，於理由內分別予以指駁。復以檢察官起訴上訴人其餘行使變造之配油手冊，向馬公
、安平加油站，詐購漁船用普通柴油，詐取差價一百五十萬七千八百零七元二角（原
判決誤算為一百五十萬七千七百二十九元）部分，不能證明犯罪，因與前開論罪部分
，有裁判上一罪關係，不另為無罪之諭知，在理由內予以說明。從形式上觀察，尚無
違背法令之處。按事實審法院有本於調查所得證據資料，依客觀標準斟酌取捨而判斷
事實之職權，其判斷苟不違背經驗法則或論理法則，即不容當事人專從證據之證明力
，任意指摘，而據為第三審上訴之理由。查原判決理由已說明上訴人與蘇文芥於第一
審均自承「做船長須知漁場、耗油量、航程等事」，是瞭解「耗油量、航程」之事宜
，為船長及經營船舶者必知之常識。而船舶之加油量若干，為達成該事宜之前提要件
，故身為船長及經營者，必熟悉其船舶之「加油量」若干，應無可疑。配油手冊內油
槽及補助油槽容器之數字，係船長加油及經營者付費上限之依據，是以身為船長，謂
不知油槽容量之數字，顯非真實可信。上訴人與蘇文芥於第一審供稱「案外人張崙只
是有時渠等申請東西，請其幫忙送件」等語。張崙於案發前之八十四年九月四日死亡
（有相驗屍體證明書影本附警卷可憑），固未能查證，但變造配油數量，觸犯變造文
書罪，張崙要無為幫人申請配油數量，甘冒負刑責而予變造配油數量之理。是該配油
手冊內補助油槽容量之數字，係與漁船營運有利害關係之上訴人及其父蘇文芥所變造
，已足認定。上訴人之父蘇文芥供稱不識字，此就蘇文芥歷次在訊問筆錄以按指印代
簽名觀之，應堪採信。蘇文芥既不識字，參酌其所稱配油手冊平時由其保管，加油時
交與上訴人等情，該配油手冊係蘇文芥交與上訴人變造配油數量，灼然無疑。其判斷
並不違背經驗法則與論理法則。上訴意旨就事實為爭執，謂該配油手冊內容，係張崙
或其他承辦人員所變造，上訴人並不知情，及謂原審不採上訴人與蘇文芥在偵查及第
一審之初供為不當云云，僅係對原審認事採證之職權行使為指摘，尚難據為第三審上
訴之理由。又漁船配油手冊，係台灣省政府農林廳漁業局依台灣地區漁船油核配辦法
第五條規定所核發，作為政府按核定油量範圍內補助部分價款之依據，與政府准許為
某種行為之特許證有別，是該配油手冊，為公務員職務上製作之公文書甚明。上訴人
予以變造，自係犯刑法第二百十一條之變造公文書罪。上訴意旨謂該配油手冊性質屬
免許證或特許證，上訴人縱有變造，亦係觸犯刑法第二百十二條之變造特種文書罪云
云，殊有誤會，原判決並無適用法則不當情形。其上訴違背法律上之程式，應予駁回
。又本件既從程序上駁回上訴，上訴人請求宣告緩刑，自無從審酌，併予明。
據上論結，應依刑事訴訟法第三百九十五條前段，判決如主文。
中      華      民      國    八十七    年      五      月    二十一    日
                              最高法院刑事第九庭
                                  審判長法官  謝  家  鶴
                                        法官  羅  一  宇
                                        法官  花  滿  堂
                                        法官  陳  世  淙
                                        法官  張  清  埤
      右正本證明與原本無異
                                              書  記  官
中      華      民      國    八十七    年      五      月    二十六    日
